【裁判字號】    96,訴,1610
【裁判日期】    970121
【裁判案由】    違反毒品危害防制條例
【裁判全文】
臺灣臺南地方法院刑事判決              96年度訴字第1610號
公  訴  人  臺灣臺南地方法院檢察署檢察官
被      告  甲○○
                （現另案於臺灣臺南監獄臺南分監執行中）
上列被告因違反毒品危害防制條例案件，經檢察官提起公訴（九
十六年度撤緩偵字第二０二號），其於準備程序就犯罪事實全部
為有罪之陳述，本院合議庭裁定由受命法官行簡式審判程序並判
決如下：
    主  文
甲○○施用第一級毒品，累犯，處有期徒刑壹年，減為有期徒刑
陸月；又施用第一級毒品，累犯，處有期徒刑陸月，減為有期徒
刑參月。應執行減刑後有期徒刑柒月。
    事  實
一、甲○○前於民國（下同）九十一年間，因施用毒品案件，經
    本院以九十一年度訴字第四三六號判決判處有期徒刑十月確
    定，甫於九十五年一月二十三日縮短刑期執行完畢。
二、其曾於九十一年間，因施用毒品案件，經本院以九十一年度
    毒聲字第三八八號裁定令入戒治處所施以強制戒治，復經本
    院以九十一年度毒聲字第二０六０號裁定停止戒治，所餘戒
    治期間付保護管束，而於九十二年一月六日停止戒治釋放出
    所，指揮書執行完畢日期為九十二年三月六日，以執行完畢
    論。
三、詎猶不知戒除毒癮，於上開強制戒治執行完畢釋放後五年內
    ，明知海洛因係屬毒品危害防制條例第二條第二項第一款所
    明定之第一級毒品，不得持有及施用，竟於下列時、地為施
    用第一級毒品海洛因之行為：
  (一)先於九十五年八月二十二日晚上九時五十五分許，經臺南市
    警察局第三分局警員對其採尿時回溯二十六小時內之某時，
    在臺南市○○路○段優力加油站廁所內，施用第一級毒品海
    洛因一次。嗣於同年八月二十二日晚上九時三十分，在臺南
    市○○區○○路一段二二０巷公園內，因行跡可疑為警盤查
    ，發現其乃臺南縣永康分局列管之毒品人口，而經警得其同
    意採尿送驗結果呈嗎啡陽性反應，始獲悉上情。
  (二)復另行起意，於同年九月十八日下午四時二十分許，為臺灣
    臺南地方法院檢察署觀護人室採尿人員經其同意採尿時回溯
    二十六小時內之某時，在臺南市某加油站廁所內，施用第一
    級毒品海洛因一次。嗣其在未被有偵查權之公務員或機關發
    覺其為犯嫌前，因自願參與毒品減害計畫，主動前往臺灣臺
    南地方法院檢察署自白犯行並同意採集尿液，經將其尿液送
    驗結果確呈嗎啡陽性反應。
四、案經臺南市警察局第三分局報告臺灣臺南地方法院檢察署檢
    察官偵查起訴。
    理  由
一、本件被告甲○○所犯毒品危害防制條例第十條第一項之罪，
    乃為死刑、無期徒刑、最輕本刑為三年以上有期徒刑以外之
    罪，亦非屬高等法院管轄之第一審案件，其於準備程序進行
    中，先就被訴事實為有罪之陳述，經法官告知簡式審判程序
    之旨，並聽取檢察官之意見後，依刑事訴訟法第二百七十三
    條之一第一項、第二百七十三條之二等規定，由本院合議庭
    裁定由受命法官獨任進行簡式審判程序，且不受同法關於證
    據能力認定及調查方式之限制，合先敘明。
二、上開事實，有下列事證可資證明：
  (一)被告於警偵訊及本院審理時均坦承不諱。
  (二)經被告同意於九十五年八月二十二日晚間九時五十五分許、
    九月十八日下午四時二十分許，先後進行尿液採集送驗，先
    以酵素免疫分析法（EIA）進行篩檢，再以氣相層析質譜儀
    （GC/MS）確認結果，均呈嗎啡陽性反應，此有臺南市警察
    局第三分局調查甲○○涉嫌毒品案送驗尿液及年籍對照表、
    採尿同意書、臺灣臺南地方法院檢察署受保護管束人尿液檢
    體監管紀錄表及尿液檢驗結果報告、長榮大學九十五年九月
    十一日出具之尿液檢驗確認報告、臺灣檢驗科技股份有限公
    司九十五年九月二十九日出具之濫用藥物尿液檢體報告各一
    份。按海洛因係由嗎啡經化學合成而製得，經注射進入人體
    後，因代謝而分解又生成嗎啡，因此施打海洛因後，由尿液
    檢驗結果仍為嗎啡反應，核屬科學上正常合理現象，併此敘
    明。
三、論罪科刑
  (一)按觀察、勒戒或強制戒治執行完畢後，五年以內再犯毒品危
    害防制條例第十條之罪者，檢察官應依法追訴，同條例第二
    十三條第二項定有明文。查被告有犯罪事實欄二所載執行強
    制戒治之前科一情，有臺灣高等法院被告前案紀錄表及臺灣
    臺南地方法院檢察署刑案資料查註紀錄表各一件在卷可憑，
    並經本院依職權調閱臺灣臺南地方法院檢察署九十一年度執
    字第三一五四號、九十一年度戒執字第四０號執行卷查核屬
    實。其於強制戒治執行完畢釋放後五年內再犯本件施用第一
    級毒品海洛因之罪，揆之上述規定，即應依法追訴、審理。
  (二)次按被告於緩起訴期間內，於期間內故意更犯有期徒刑以上
    刑之罪，經檢察官提起公訴者，檢察官得依職權或依告訴人
    之聲請撤銷原處分，繼續偵查或起訴，刑事訴訟法第二百五
    十三條之三第一項第一款定有明文。查被告所犯如犯罪事實
    欄三之犯行，前於九十五年十一月三十日，經臺灣臺南地方
    法院檢察署檢察官以九十五年度毒偵字第二三九五號、第二
    五０五號為緩起訴處分（緩起訴期間自九十五年十二月二十
    一日起至九十七年十二月二十日止），於九十五年十二月二
    十一日確定，本應於緩起訴確定日起二年內參加行政院衛生
    署嘉南療養院所實施之毒品病患減害替代療法計畫等處遇，
    詎被告於上開緩起訴期間內，仍未戒除毒癮，復於九十六年
    底某日起，至同年四月二十八日晚上七時二十分許經警採尿
    時回溯二十六小時內某時，以及同年六月七日受臺灣臺南地
    方法院檢察署觀護人室採尿人員採集尿液時回溯二十六小時
    內某時止，因施用第一級毒品海洛因之犯行，而經臺灣臺南
    地方法院檢察署檢察官以九十六年度毒偵字第一四０二號、
    第一九０九號提起公訴，再經該署檢察官以被告於緩起訴期
    間內故意犯毒品危害防制條例第十條第一項之施用第一級毒
    品罪，於九十六年九月十七日以九十六年度撤緩字第二四０
    號為撤銷緩起訴處分，此有前開緩起訴處分書、起訴書、臺
    灣臺南地方法院檢察署檢察官執行緩起訴處分命令通知書、
    九十六年度緩字第三八號執行卷、九十六年度緩護命字第二
    號卷附卷可參。依前開規定，該署檢察官於撤銷上開緩起訴
    處分後，對本件被告所為前開本件違反毒品危害防制條例之
    犯行起訴，於法自無不合，附此敘明。
  (三)次按海洛因係屬毒品危害防制條例第二條第二項第一款所明
    定之第一級毒品，禁止非法持有及施用，是以，核被告前開
    所為，均係犯毒品危害防制條例第十條第一項之施用第一級
    毒品罪，而其施用前後持有第一級毒品海洛因之行為，應為
    施用之高度行為所吸收，不另論罪。另被告所犯前開二次施
    用第一級毒品之犯行，犯罪時間相差近一個月，犯罪地點亦
    不相同，應認犯意各別，行為互殊而予分論併罰。
  (四)其次，被告有犯罪事實欄一所載之前科一節，亦有前開臺灣
    臺南地方法院檢察署刑案資料查註紀錄表及臺灣高等法院被
    告前案紀錄表各一份在卷可按，依前開說明，其受有期徒刑
    執行完畢後五年內故意再犯前開有期徒刑以上之二罪，均為
    累犯，應各依刑法第四十七條第一項之規定應加重其刑。
  (五)再者，被告所為犯罪事實欄三(二)之犯行後，在未被有偵查權
    之公務員或機關發覺其為犯嫌前，即於九十五年九月十八日
    ，主動前往臺灣臺南地方法院檢察署，向有偵查權之檢察官
    自首其犯行，並為該署觀護人室採尿人員採集尿液送驗結果
    確呈嗎啡陽性反應，進而接受裁判，此有臺南地檢署減害替
    代療法適用對象簡易檢測表、臺灣臺南地方法院檢察署尿液
    檢驗結果報告及臺南市警察局第三分局九十五年九月十八日
    南市警三偵字第０九五四三０一八六八０號函各一份在卷可
    按，其此部分行為合乎自首要件，應依刑法第六十二條前段
    之規定減輕其刑，並依同法第七十一條之規定先加後減之。
  (六)爰審酌被告前曾因施用毒品經送強制戒治執行完畢釋放後，
    猶不思戒絕革除惡習，竟仍再犯本件施用第一級毒品之犯行
    ，顯未因前強制戒治之治療處分，而記取教訓，已屬不該，
    第念被告施用毒品之犯行，在性質上乃屬自我戕害身心健康
    之行為，暨其犯罪手段、次數、所生危害、犯後坦承犯行態
    度良好等一切情狀，爰分別量處如主文所示之刑，並定應執
    行之刑。末查，被告所犯前開二罪之犯罪時間均係在九十六
    年四月二十四日以前，亦均合於中華民國九十六年罪犯減刑
    條例規定之減刑條件，應分別予以減其宣告刑二分之一，並
    就減刑後之有期徒刑定應執行之刑。至被告所犯前開二罪減
    刑定應執行刑後已逾有期徒刑六月，自不得為易科罰金之諭
    知，併此敘明。
據上論斷，應依刑事訴訟法第二百七十三條之一第一項、第二百
九十九條第一項前段，毒品危害防制條例第十條第一項，中華民
國九十六年罪犯減刑條例第二條第一項第三款、第七條、第十條
第一項，刑法第十一條、第四十七條第一項、第六十二條前段、
第五十一條第五款，判決如主文。
本案經檢察官乙○○到庭執行職務。
中    華    民    國    97    年    1    月    21    日
                  刑事第十一庭   法  官  黃欣怡
以上正本證明與原本無異
如不服本判決應於送達十日內向本院提出上訴
                                 書記官  陳怡吟
中    華    民    國    97    年    1     月    21    日
附錄本案論罪科刑條文：
毒品危害防制條例第10條
施用第一級毒品者，處 6 月以上 5 年以下有期徒刑。
施用第二級毒品者，處 3 年以下有期徒刑。


司法院資訊處製作；財團法人民間司法改革基金會備份。
